臺灣高等法院民事判決  
110年度上易字第300號
上  訴  人  王健一  
訴訟代理人  張琇惠律師
被  上訴人  許傳賜  
上列當事人間請求損害賠償事件，上訴人對於中華民國109年12
月4日臺灣桃園地方法院109年度訴字第865號第一審判決提起上
訴，本院於110年10月26日言詞辯論終結，判決如下：
    主  文
一、原判決關於命上訴人給付逾新臺幣46萬9,353 元之本息部分
    及該部分假執行之聲請，暨訴訟費用（除確定部分外）之裁
    判均廢棄。 
二、上開廢棄部分，被上訴人在第一審之訴及假執行之聲請均駁
    回。 
三、其餘上訴駁回。
四、第一審（除確定部分外）、第二審訴訟費用由上訴人負擔10
    之7，餘由被上訴人負擔。
    事實及理由
一、被上訴人主張：上訴人於民國108年2月7日上午8時43分許，
    駕駛車牌號碼0000-00號自用小客車（下稱系爭汽車），沿
    桃園市中壢區民權路三段15巷由南往北方向行駛，於行經與
    民權路三段交岔路口（下稱系爭交岔路口）時，因未停讓直
    行車、幹道車先行，貿然左轉進入民權路並往中豐北路方向
    行駛，適伊騎乘車牌號碼000-0000號普通重型機車（下稱系
    爭機車）沿民權路三段由西往東方向駛抵系爭交岔路口，因
    閃避不及而發生碰撞，致伊人車倒地並受有右側脛骨粉碎性
    骨折及左側手肘挫傷等傷害（下稱系爭事故）。上訴人經原
    法院刑事庭以108年度壢交簡字第2619號刑事簡易判決認定
    犯過失傷害罪確定在案（下稱系爭刑事案件），爰依民法第
    184條第1項前段、第193條第1項、第195條第1項規定，請求
    上訴人賠償醫療費（含救護車及復建費）新臺幣（下同）19
    萬0,230元、交通費2,400元、將來醫療費用3,000元、看護
    費2萬8,800元、6個月不能工作損失36萬元及精神慰撫金20
    萬元（合計78萬4,430元），扣除已領取強制汽車責任保險
    （補償）金後總計71萬2,890元及自刑事附帶民事起訴狀繕
    本送達翌日即108年11月29日起至清償日止，按年息5%計算
    之利息；願供擔保請准宣告假執行等語（原審就被上訴人上
    開請求判命上訴人如數給付並為假執行宣告，駁回被上訴人
    其餘之訴及假執行聲請，上訴人就其敗訴部分一部聲明不服
    ，提起上訴；被上訴人就其敗訴部分，未聲明不服，並未繫
    屬本院，茲不贅述）。並於本院答辯聲明：上訴駁回。
二、上訴人則以：被上訴人因系爭事故受傷後，傷勢逐漸復原，
    自108年3月12日起即開始接受客戶預約從事美髮工作，其不
    能工作之期間僅有1個月又6天，被上訴人並未受有6個月不
    能工作之損失，且被上訴人請求精神慰撫金20萬元實屬過高
    ，又被上訴人騎乘系爭機車行經系爭交岔路口，車速過快疏
    未注意車前狀況，就系爭事故之發生應負與有過失責任40%
    等語，資為抗辯。並於本院上訴聲明：㈠原判決命上訴人給
    付逾30萬元本息部分廢棄。㈡上開廢棄部分，被上訴人在第
    一審之訴及假執行之聲請均駁回。 
三、兩造不爭執之事項（見本院卷第157頁）：
　㈠上訴人於108年2月7日上午8時43分許駕駛系爭汽車行經系爭
    交岔路口時，因未停讓直行車、幹道車先行，貿然左轉進入
    民權路並往中豐北路方向行駛，與被上訴人騎乘系爭機車發
    生碰撞而發生系爭事故。
　㈡上訴人前述過失行為，業經系爭刑事案件判決確定在案。
　㈢被上訴人因系爭事故而支出醫療費（含救護車及復建費）19
    萬0,230元、交通費2,400元、將來醫療費用3,000元、看護
    費2萬8,800元。
  ㈣被上訴人於系爭事故發生時，平均每月薪資6萬元。
  ㈤被上訴人因系爭事故已領取強制汽車責任保險（補償）金7萬
    9,748元。　
四、本院之判斷：　
　　被上訴人依民法第184條第1項前段、第193條第1項、第195
    條第1項規定，請求上訴人賠償71萬2,890元本息，上訴人就
    超過30萬元本息部分拒絕給付，並以前詞置辯，兩造同意簡
    化爭點項目（見本院卷第157、158頁）：㈠被上訴人是否因
    系爭事故而有6個月不能工作之情形？㈡被上訴人得請求之精
    神慰撫金為何？㈢被上訴人就系爭事故之發生，是否應負與
    有過失責任？如應負與有過失責任，其責任比例為何？茲分
    論如下： 
  ㈠被上訴人因系爭事故而有6個月不能工作之情形：
　  按不法侵害他人之身體或健康者，對於被害人因此喪失或減
    少勞動能力或增加生活上之需要時，應負損害賠償責任。民
    法第193條第1項定有明文。經查：
  ⒈被上訴人因系爭事故所受右側脛骨粉碎性骨折之傷害，108年
    2月12日進行骨折復位固定及植骨手術治療，同年2月16日出
    院，住院期間需專人全日照料生活，出院後1個月宜專人半
    日看護照料生活，醫生建議自受傷後起6個月應休養；其持
    續回診醫院關節重建骨科門診追蹤治療，依其傷勢及後續回
    診之恢復情形研判，其因上述傷害致無法久站，醫生建議受
    傷起1年宜休養，預計手術後2年可以拔除骨釘之事實，有長
    庚醫療財團法人林口長庚紀念醫院（下稱長庚醫院）109年8
    月21日長庚院林字第1090850952號函（見原審卷第30頁）及
    該院110年7月29日長庚院林字第1100450517號函（見本院卷
    第137頁）在卷可參。
　⒉又被上訴人工作屬抽成制，因系爭事故無薪休假與無法站立
    而正常工作之事實，亦有被上訴人提出其任職處即○○集團所
    屬00 00000○○○店出具之證明書可證（見司調卷第31頁），
    並有該店110年4月27日人管字第11004271號函附卷可證（見
    本院卷第81頁）。
　⒊綜上，被上訴人主張其從事美髮工作，因系爭事故受傷無法
    站立工作，直至108年9月始回復工作，有6個月不能工作之
    情形，堪予採信。而被上訴人於系爭事故發生時，平均每月
    薪資6萬元，已如前述不爭執事項㈣所載，則被上訴人主張以
    每月薪資6萬元計算而請求6個月不能工作損失36萬元（計算
    式：6萬元×6＝36萬元），當屬有據。
  ⒋上訴人雖抗辯被上訴人於系爭事故後仍有於108年3月12日起
    至同年8月1日間在美髮店官方臉書接受客人預約之美髮服務
    ，並在同年4月17日、5月9日、6月19日、7月5日、7 月23日
    有為客人美髮服務，甚至於同年5月4日當天為客人剪髮及站
    立染髮服務云云（見本院卷第102、176頁），並提出被上訴
    人美髮店官方臉書截圖及官方臉書下載電子檔之光碟片（見
    本院卷第105至121頁）。然查：
  ⑴被上訴人因系爭事故受傷甫於108年2月16日出院，因骨折手
    術後無法負重住院期間需專人全日照料生活，出院後1 個月
    宜專人半日看護照料生活，業經長庚醫院109年8月21日長庚
    院林字第1090850952號函覆在案（見原審卷第30頁），上訴
    人對此並無爭執（見本院卷第49頁、157 頁），以被上訴人
    前述傷勢情形，客觀上實無可能在出院後尚須專人半日看護
    照料之1 個月期間內，即能接受客人預約美髮服務，上訴人
    單憑官方臉書內容即指摘被上訴人於108年3月12日起已接受
    客人之預約服務，已屬無據。
  ⑵經本院當庭勘驗上訴人提出之前述光碟片，影片播放現場為
    被上訴人服務的美髮店，播放至第1 秒時，被上訴人坐在不
    詳女性客戶左側。播放至第7 秒時，畫面出現被上訴人坐在
    同一位不詳女性客戶後方，有梳頭動作，但只有2 秒鐘，後
    面無其他畫面，地板下方並無剪髮殘留（見本院卷第156 頁
    ）。亦與上訴人指稱被上訴人於108 年5月4日當天為客人進
    行剪髮及站立染髮服務乙節，尚有不符。而上訴人提出被上
    訴人服務之美髮店官方臉書上之預約服務，非僅限於被上訴
    人而已，尚有其他美髮師，則被上訴人陳稱上述官方臉書僅
    為美髮店小編進行一般性宣傳之用，而將先前拍攝之作品照
    片擷取出來po文，非其當時確實為客戶進行美髮服務（見本
    院卷第130頁），並提出其手機之截圖照片供參（見本院卷
    第131至135頁），經核與社會常情並無相違，以被上訴人從
    事美髮服務需長期久站為客人服務，並經醫生建議受傷起6
    個月內應休養，1年內宜休養之情事，自無法單憑上訴人提
    出之前述美髮店官方臉書截圖及官方臉書下載電子檔之光碟
    片，即認定被上訴人自108年3月12日起至同年8月1日間即可
    從事美髮工作，是上訴人前述主張，不足為採。　
　㈡被上訴人得請求之精神慰撫金為20萬元：
    按不法侵害他人之身體、健康、名譽、自由、信用、隱私、
    貞操，或不法侵害其他人格法益而情節重大者，被害人雖非
    財產上之損害，亦得請求賠償相當之金額，民法第195條第1
    項前段定有明文。經查：
  ⒈慰藉金之多寡，應斟酌雙方之身分、地位、資力與加害之程
    度及其他各種情形核定相當之數額；其金額是否相當，自應
    依實際加害情形與被害人所受之痛苦及雙方之身分、地位、
    經濟狀況等關係決定之。本件被上訴人因系爭事故受傷，於
    特定期間尚須看護及休養，傷勢非輕，其出院後仍持續回診
    治療，日後尚待進行拔除骨釘手術，需忍受治療上開傷害期
    間所造成之身體不適、心理負擔及日常生活不便，其精神上
    受有相當程度之痛苦，堪予認定，是被上訴人請求上訴人賠
    償非財產上所受損害，自屬有據。
  ⒉爰審酌兩造之身分、年齡、地位、經濟狀況（見原審個資卷
　  及本院卷第63至72頁，僅供法院斟酌精神慰撫金數額之用，
　  不在判決中詳細列載公開）、系爭事故發生過程及被上訴人
　  所受損害程度等一切情狀，認被上訴人得請求精神慰撫金以
　  20萬元為適當。　　
　㈢被上訴人就系爭事故之發生，應負與有過失責任10分之3：
　　按損害之發生或擴大，被害人與有過失者，法院得減輕賠償
    金額，或免除之。民法第217條第1項規定定有明文。
  ⒈查上訴人駕駛系爭機車行經「閃光紅燈」號誌正常運作之系
　  爭交岔路口時，支線道左轉彎車未暫停讓幹線道直行車先行
　  ，應屬系爭事故之肇事主因；被上訴人駕駛系爭機車行經「
    閃光黃燈」號誌正常之運作之系爭交岔路口時，未減速慢行
    且未充分注意車前狀況小心通過，則屬系爭事故之肇事次因
    ，業經本院調閱本件道路交通事故談話記錄表、調查筆錄，
    道路交通事故現場圖、道路交通事故調查表（一）、（二）
    及現場照片審閱在案（見偵查卷第7至11頁，第19至23頁，
    第41至45頁、第49至56頁），桃園市政府車輛行車事故鑑定
    委員會鑑定意見書亦同此認定，可資參照（見本院卷第87至
    90頁）。
　⒉系爭事故之發生，上訴人為肇事主因，被上訴人為肇事次因
　  ，已如前述，本院綜合相關事證，認定上訴人就系爭事故之
    發生應負過失責任比例為10分之7 ，被上訴人就系爭事故之
　  發生應負與有過失之責任，其過失責任比例為10分之3 。綜
　  上，被上訴人得請求之賠償項目包括：醫療費（含救護車及
    復建費）19萬0,230元、交通費2,400元、將來醫療費用3,00
    0元、看護費2萬8,800元、6個月不能工作損失36萬元、精神
    慰撫金20萬元，共計78萬4,430元，依上訴人應負10分之7過
　  失責任比例計算，被上訴人得請求之金額為54萬9,101元（ 
     計算式：78萬4,430×70％＝54萬9,101 ），而被上訴人因系
　  爭事故已領取強制汽車責任保險（補償）金7萬9,748元，已
    如前述不爭執事項㈤所示，故被上訴人得請求之金額為46萬9
    ,353元（計算式：54萬9,101－7萬9,748＝46萬9,353），逾此
    部分之請求，則屬無據。  
五、綜上所述，被上訴人依民法第184條第1項前段、第193條第1
    項、第195條第1項規定，請求上訴人給付46萬9,353元及自
    自刑事附帶民事起訴狀繕本送達翌日即108年11月29日（加
    計寄存送達10日，見附民卷第18頁）起至清償日止，按年息
    5%計算之利息，為有理由，應予准許，逾此範圍之請求，為
    無理由，不應准許。原審就超過上開應予准許部分，為上訴
    人敗訴之判決，自有未洽，上訴意旨指摘原判決此部分不當
    ，求予廢棄改判，為有理由，爰由本院廢棄改判如主文第二
    項所示。至於上開應准許部分，原審為上訴人敗訴之判決，
    並無不合。上訴人仍執陳詞，指摘原判決此部分不當，求予
    廢棄改判，為無理由，應駁回其上訴。 
六、本件事證已明，兩造其餘攻擊防禦方法及所舉證據，核與本
    件判決結果不生影響，爰不再逐一論列，併此敘明。　　
七、據上論結，本件上訴為一部有理由，一部無理由，依民事訴
    訟法第450條、第449條第1項、第79條，判決如主文。
中　　華　　民　　國　　110 　年　　11　　月　　9 　　日
                  民事第六庭
                      審判長法  官  陶亞琴
                            法  官  陳賢德
                            法  官  林俊廷
正本係照原本作成。
不得上訴。
中　　華　　民　　國　　110 　年　　11　　月　　9 　　日
  　　　　　　　　　　　　　書記官　葉國乾